【裁判字號】    98,上訴,1206
【裁判日期】    980729
【裁判案由】    違反槍砲彈藥刀械管制條例等
【裁判全文】
臺灣高等法院刑事判決                98年度上訴字第1206號
上  訴  人
即  被  告  甲○○
選任辯護人  蔡信章律師
上列上訴人因違反槍砲彈藥刀械管制條例等案件，不服臺灣臺北
地方法院97年度訴字第1060號，中華民國98年2月20日第一審判
決（起訴案號：臺灣臺北地方法院檢察署96年度偵字第18012 號
），提起上訴，本院判決如下：
    主  文
上訴駁回。
    事  實
一、甲○○明知具有殺傷力之空氣槍，係屬槍砲彈藥刀械管制條
    例所管制之物，非經主管機關許可不得持有之，竟於民國（
    下同）90、91年間，在臺北市西門町某不詳商家，購入具殺
    傷力空氣槍1支（槍枝管制編號0000000000號，起訴書誤載
    為0000000000號），而未經許可持有之。
二、甲○○另意圖為自己不法之所有，於96年7月1日1時多許，
    在臺北市○○區○○路539之1號「澎澎樂」自助洗衣店內，
    竊取另一在店內洗衣之乙○○所有背包1個，內有護照1本、
    存摺5本、行動電話1具、郭美惠存摺3本、以樹林市農會為
    付款人之支票號碼FA0000000、0000000號支票2紙及新台幣
    （下同）11萬5千元等物，得手後離去。
三、嗣因其利用不知情耿國華帳戶提示上開2紙支票，始為警循
    線查獲，並經其同意於96年8月13日，在其位於臺北市○○
    區○○街57巷4號1樓住處執行搜索後，扣得乙○○所有之咖
    啡色背包、護照、存摺5本、行動電話1具、郭美惠存摺3本
    及其所有之上開空氣槍1支（內含瓦斯鋼瓶1個）、小鋼珠20
    0顆及高壓瓦斯鋼瓶3瓶等物，始查知上情。
四、案經乙○○訴由臺北市政府警察局中山分局報告臺灣臺北地
    方法院檢察署檢察官偵查起訴。
    理  由
壹、程序部分：
一、按現行刑事訴訟法修正採行改良式當事人進行主義，於嚴謹
    證據法則之餘，酌採英美法之傳聞法則理論，以保障當事人
    之反對詰問權，但仍基於證據資料愈豐富，愈有助於實體上
    真實發現之理念，及兼顧現階段實務運作之需要，於本法增
    設第159條之1至第159條之5關於傳聞證據例外適格之規定，
    是自其修法精神以言，非許被告或其辯護人得以任憑己意，
    空言爭辯警詢、偵查筆錄及其相關之文書資料一概不具證據
    能力。
二、復按刑事訴訟法第159條第1項固規定被告以外之人於審判外
    之言詞或書面陳述，除法律規定者外，不得作為證據；惟同
    法第第159條第3項復規定：「被告以外之人於審判中有下列
    情形之一，其於檢察務官、司法警察官或司法警察調查中所
    為之陳述，經證明具有可信之特別情況，且為證明犯罪事實
    之存否所必要者，得為證據：一、二（省略）。三、滯流國
    外或所在不明而無法傳喚或傳喚不到者。四（省略）。」。
三、查本件被告被訴竊盜部分，證人即被害人即乙○○於警詢最
    初製作警詢筆錄時即稱背包係遭人「竊取」，再依證人乙○○於警詢時所述上開情節，被告與證人乙○○確實於當時同
    在店內，被告乃趁證人乙○○暫時外出移車之際下手竊取其
    所有背包且迅速離去，所述亦無矛盾或不符常情之處，自係
    具有可信之特別情況，且為證明犯罪事實之存否所必要，應
    認證人乙○○於警詢時所述有特別可信情況，被告之選任辯
    護人復在本院準備程序中表示捨棄該證人，依刑事訴訟法第
    159條之3第3款規定，本院認為證人乙○○警詢時所述有證
    據能力，可採為本案證據。
四、至於本案就被告被訴無故持有槍彈及竊盜部分，除前開證人
    乙○○之警訊之供證外，本件判決所引之其餘證據，被告及
    其選任辯護人在審判判程序，均同意作為證據，本院認均有
    證據能力。
貳、實體部分：
一、訊據被告甲○○固坦承其於上開時地有拿取乙○○之背包及
    遭警在住處查得空氣槍1支等物之事實不諱，惟矢口否認有
    竊盜及違反槍砲彈藥刀械管制條例案件犯行，其於原審審理
    時辯稱：「伊當時是一個人在洗衣店洗衣，見地上有一背包
    ，等了一個多小時都沒有人來拿，伊才將之帶回家，伊應是
    侵占遺失物，不是竊盜，又空氣槍1支係伊多年前在西門町
    買的，這種槍到處都在賣，伊不知有殺傷力。」云云；被告
    在本院審理時復辯稱：「槍砲部分，槍枝我是在西門町買的
    ，我不知道有殺傷力，不知買這個東西會觸法，我當時是買
    給小孩玩的。竊盜部分，我是在自助洗衣店洗衣時，看到地
    上的包包，好奇心之下將包包撿回去，不是偷的。」云云；
    其選任辯護人莊律師為被告辯護稱：「根據鈞院函詢法務部
    調查局鑑定結果，刑事局是以24焦耳能穿透豬皮，作為殺傷
    力標準，本件扣案槍枝事實上依鑑定報告未達24焦耳，應不
    具殺傷力；況且被告主觀上並無犯意，這部分請求判決無罪
    。竊盜部分，乙○○部分，鈞院調閱錄音，大直派出所也函
    覆未予以錄音錄影，因此警訊筆錄之證據能力也存疑，這部
    分證據不足，請求改判。其餘詳如辯護意旨狀所載。」等詞
    。
二、本院查：
（一）本件被告於96年7月1日1時多許，在前開「澎澎樂」洗衣
      店內見在店內洗衣之乙○○臨時出外，背包暫放店內，即
      竊取乙○○所有之該背包1個（內有護照1本、存摺5 本、
      行動電話1具、郭美惠存摺3本、以樹林市農會為付款人之
      支票號碼FA0000000、0000000號支票2紙及現金11萬5千元
      ），得手後離去等事實，業據證人乙○○於警詢時證述明
      確。證人復乙○○證稱：「我於96年7月1日1時20分許，
      在臺北市○○區○○路539之1號（澎澎樂洗衣店）內被竊
      取咖啡色背包1只，．．．警方拿竊嫌照片給我指認，就
      是當天我和在洗衣店的竊嫌，．．．當時只有竊嫌和我在
      洗衣店內，當時我進去洗衣服時，因我車子停在路旁怕影
      響交通所以我就把背包放在洗衣店裡的洗衣機下方，然後
      我就走出店外移車，等我停好車返回洗衣店時，就發現我
      的咖啡色背包不見，竊取我咖啡色背包的竊嫌甲○○也不
      在洗衣店裡面。」等語（見18012號偵卷第23、24頁）；
      可知，被告當時係與證人乙○○同在洗衣店內，證人乙○○乃暫時離開店內移車，未久即返回店內，此為當時亦店
      內之被告對乙○○親眼目睹，其應知悉該背包不是乙○○
      遺失之物品，且乙○○僅係外出移車，迅即返回店內，於
      主觀上及客觀上，應認該背包仍在乙○○實力支配之下，
      被告明知上情，猶趁乙○○暫時離開店內之際立即竊取乙○○所有上開背包並離去，其所為自該當於刑法上之竊盜
      罪，被告辯稱只是侵占遺失物云云，顯無足採。
（二）又被告之辯護人原審審理時為被告辯稱：「證人乙○○事
      後與被告達成民事上和解時有說本件應該不是偷，並請求
      傳訊證人乙○○。」云云；然查：
  、證人乙○○於原審審理時經多次傳訊均不到庭，且所在不
      明，亦拘提無著，本院已無從再調查證人乙○○，被告之
      選任辯護人復在本院準備程序中表示捨棄該證人，惟證人
      乙○○於和解當時縱然有對被告之辯護人口稱被告之行為
      「應該不是偷」，惟此與證人乙○○於警詢時所述不符；
      且證人乙○○於和解之際對被告之辯護人為如此陳述，乃
      基於息事寧人之心態而說，亦可想見，自難以此即為被告
      有利之認定。又證人乙○○於原審及本院審理時均未到庭
      ，惟本院參酌證人乙○○與被告素不相識，二人毫無宿隙
      ，所有背包有為被告拿取亦為事實，其實無栽贓誣陷被告
      入罪之必要甚明。
  、再者，證人乙○○於警詢最初製作警詢筆錄時即稱背包係
      遭人「竊取」，再依證人乙○○於警詢時所述上開情節，
      被告與證人乙○○確實於當時同在店內，被告乃趁證人乙○○暫時外出移車之際下手竊取其所有背包且迅速離去，
      所述亦無何矛盾或不符常情之處，應認證人乙○○於警詢
      時所述有特別可信情況，依刑事訴訟法第159條之3第3款
      規定，本院認為證人乙○○警詢時所述有證據能力，可採
      為本案證據，如前所述。
  、又依偵卷附澎澎樂洗衣店於96年7月1日1時26分13秒、1時
      30分15秒、1時30分35秒之翻拍照片所示，該店內只有被
      告1人無誤（見同上偵卷第40-42頁）；然此僅係4分鐘餘
      之事而已，斯時應即為證人乙○○暫時離開店內外出移車
      之際，故只拍得被告一人在店內，尚難以此即為被告有利
      之認定。而依證人即警員丙○○於原審審理時所證，當時
      未將翻拍錄影帶扣案，事後再查證該店內已將帶子重複使
      用而洗掉等語（見一審卷第73頁），故本院亦無從再調取
      該監視錄影畫面為本案佐證，惟本院綜核全案卷證，仍採
      認證人乙○○於警詢時所述，認為被告與證人乙○○有共
      同在洗衣店內，被告確實係趁乙○○暫時離開之際而下手
      竊取其背包無誤，被告所辯店內都只有伊一人，伊等了一
      個多小時都沒看到有人回來拿背包，才把背包撿回家的云
      云，與事實不符，不足採信。綜上，被告有此部分竊盜犯
      行，應堪認定。
（三）又被告因涉嫌上開竊盜案件為警調查，警方於96年8月13
      日，經被告同意有在其位於臺北市○○區○○街57巷4號1
      樓住處執行搜索，當場扣得被告所有之空氣槍1支（內含
      瓦斯鋼瓶1個）、小鋼珠200顆及高壓瓦斯鋼瓶3瓶等物之
      事實，有台北市政府警察局中山分局搜索扣押筆錄、扣押
      物品目錄表等在卷（同上偵查卷第28頁至第31頁）可稽，
      且為被告所是認。而扣案被告所有之上開空氣槍，經送內
      政部警政署刑事警察局鑑定結果，送鑑空氣槍1支（槍枝
      管制編號0000000000），認係氣體動力式槍枝，以小型高
      壓氣體鋼瓶內氣體為發射動力，經鑑識人員以金屬彈丸測
      試3次，其中彈丸（直徑4.49mm、重量0.37g）最大發射速
      度為145公尺/秒，計算其動能為3.8焦耳，換算其單位面
      積動能為24焦耳/平方公分，有該局96年8月23日刑鑑字第
      0960126189號槍彈鑑定書一份在卷可稽（見18012號偵卷
      第61-64頁）。本院復據被告之聲請，於98年4月27日再將
      前開槍彈函送法務部調查局鑑定結果，據該局覆稱：「
      、附頁照片一送鑑空氣槍、C02/12g壓縮氣體鋼瓶及小鋼
      珠，經檢視送鑑空氣槍（管制編號：0000000000）由金屬
      及塑膠材質零件組合製成如照片二，可安裝送鑑氣體鋼瓶
      （照片三）藉其壓縮之CO2氣體為動力，容其（槍管口徑
      約4.5mm）發射直徑4.5mm重約0.36g金屬材質製成之送鑑
      小鋼珠彈（如照片四）之直壓式空氣手槍。、經取送鑑
      之12g容量C02氣體鋼瓶安裝於前述送鑑槍支供氣，以送鑑
      小鋼珠彈為彈丸填裝后實際射擊35發，均能擊發，以彈速
      測定儀於槍口前方1公尺處測得發射彈丸速度最高142.465
      公尺、最低133.45 3公尺，經換算發射彈丸（直徑4.5mm
      、彈丸重0.36g）單位面積動能最高約22.971焦耳/平方公
      分、最低約20.157焦耳/平方公分。、前述試射係以l支
      C02氣位鋼瓶持續使用完成實際射擊測試，35發試射結果
      之彈丸單位面積動能均達20焦耳/平方公分以上，且於試
      射最後3發前另取市售伯朗咖啡飲料之鐵質空罐預置於彈
      速測定儀後方30cm位里作為試射標的，最後3發金屬材質
      之小鋼珠彈能貫穿咖啡空罐如照片五、六、七、八，其發
      射彈丸之單位面積動能依釘為22.285、22.786、22.471焦
      耳/平方公分。、有關槍枝殺傷力之認定，依據司法院
      秘書長81年6月11日秘台廳(二)字第06985號函示：殺傷力的
      標準最具威力的適當距堆，以彈丸可穿入人體皮肉層之動
      能為標準；殺傷力相關數據：如美日軍醫署定義，彈丸拉
      撞擊動能達58磅（約為78.6焦耳），則足以使人喪失戰鬥
      能力；日本科學警察研究所研究結果，彈丸單位面科動能
      達20焦耳/平方公分即可穿入人體皮肉層致人於傷；我國
      警政事刑事警察局以活體豬隻射實驗，彈丸單位面積動能
      達24焦耳/平方公分，可進入豬隻肉層。、前述送鑑槍
      枝之實際射擊過程機械性能良好，與適合之球形全屬彈丸
      匹配穩定發射展現相當程威力，認送鑑槍枝能以送鑑之壓
      縮氣體鋼瓶為動力能源發射送鑑之小鋼珠彈於近距離具殺
      傷力。」云云，此有法務部調查局98年5月27日調科參字
      第09800298280號鑑定通知書送鑑存卷（本院卷）可證；
      足證扣案被告所持有之上開空氣槍1支確有殺傷力，復有
      扣案之空氣槍1支、小鋼珠200顆及高壓瓦斯鋼瓶4瓶（其
      中1瓶於查得時係置放於槍枝內）等物在卷可證，此部分
      事實堪予認定。
（四）被告雖又辯稱：扣案空氣槍係多年前在西門町所購，伊不
      知有殺傷力，都沒有在使用，而且伊是用塑膠製的ＢＢ彈
      玩，不會有殺傷力，警察查到時有自行試射，可能會影響
      殺傷力之判斷云云。然查：
  、依證人即警員丙○○於原審審理時所證：「是被害人乙○○來報案，他並且有對警察說，他還有兩張支票，後來我
      們就查到這兩張支票是耿國華去領的，從銀行處查到耿國
      華的地址，去耿國華的家裡找到耿國華，耿國華說支票是
      由同事即被告甲○○交給他的，耿國華跟我說被告上班的
      地址，我們就直接去上班的地點找甲○○，找了兩次才在
      上班的地點找到甲○○，找到他之後就請他回派出所，在
      派出所的時候，被告有簽搜索同意書，我們就一起跟甲○○回到他家搜索。」、「一到被告家中，被告就把被害人
      的皮包拿出來，但是我有看到在被告的床邊有一瓶鋼珠，
      我就懷疑是否有手槍或其他不法的東西，所以我就接著問
      被告是否有其他不法的東西放在家裡，被告說沒有，請我
      們自己看，然後就由我在被告家中搜索，我就在衣櫥搜到
      扣案的這把槍。」、「（你當時找到手槍時，有無試著擊
      發？）沒有。我們搜到手槍不會擊發，這要送鑑定。」、
      「（當時手槍裡面所填充是塑膠的BB彈，還是鋼珠？）是
      鋼珠。」等語（見本院卷第69、70頁）。是依證人丙○○
      所證，扣案空氣槍係在被告住處房間內衣櫥所查得無誤，
      且警方有一併在被告房間內查得瓦斯鋼瓶、鋼珠等物，上
      開扣案有殺傷力之槍枝確係被告所持有中無誤。
  、至被告雖復辯稱伊係用塑膠的BB彈試射，不知有殺傷力云
      云；然查槍枝有無殺傷力乃係槍枝本身機械構造之問題，
      與使用者係使用何材質之子彈無關，且警方確有在被告住
      處一併查得鋼彈，被告辯稱是使用塑膠材質BB彈，而否認
      槍枝有殺傷力一節，自無足採。
（五）再警方在被告住處查得扣案空氣槍枝後並未試射即依法送
      驗，業據警員丙○○到庭證述明確，被告之辯護人在原審
      審時為被告辯護，指摘警方有試射並在槍枝上動手腳，致
      影響殺傷力之判斷云云，自亦無稽，不足憑採。再扣案槍
      枝經送內政部警政署刑事警察局實際試射鑑驗結果，彈丸
      單位面積動能已達24焦耳/平方公分；法務部調查局鑑定
      結果亦認定該槍枝有殺傷力，如前所述，且依被告所自承
      其購得扣案空氣槍後有試射過2次，且該槍枝為警查得時
      尚內裝高壓瓦斯鋼瓶1枝（見同上偵卷第64頁照片三），
      並同時被警查得鋼彈約200顆，顯然被告確曾使用過扣案
      空氣槍，對該槍枝之動能強弱程度亦有相當瞭解，其空言
      辯稱不知有殺傷力云云，亦難採信。
（六）綜上所述，本案事證已臻明確，被告有此部分持有空氣槍
      犯行，亦堪認定，應依法論科。
三、按槍砲彈藥刀械管制條例所規定之持有行為，其持有之繼續
    ，為行為之繼續，而非狀態之繼續；亦即一經持有該條例所
    規定之槍砲、彈藥或刀械，其犯罪即已成立，但其完結須繼
    續至持有行為終了時為止（最高法院90年度台非字第21號判
    決參照）。核被告所為，分別係犯刑法第320條第1項竊盜罪
    、槍砲彈藥刀械管制條例第8條第4項未經許可持有空氣槍罪
    。被告所犯上開二罪，應分論併罰。扣案之空氣槍1支（槍
    枝管制編號0000000000號）係違禁物，應依刑法第38條第1
    項第1款規定宣告沒收。另扣案之小鋼珠200顆、高壓瓦斯鋼
    瓶4瓶，非違禁物，僅為本件被告犯罪之佐證，故不宣告沒
    收。
四、原審以被告之犯罪明確，援引槍砲彈藥刀械管制條例第8條
    第4項，刑法第11條前段、第320條第1項、第51條第5款、第
    42條第3項、第38條第1項第1款等規定，爰審酌被告品行、
    因一時貪念而犯本件竊盜罪，所竊財物價值不少，又非法持
    有空氣槍，但未持以犯案，情節尚非重大，及犯後均否認犯
    行，已與被害人達成民事上和解（和解書見一審卷第36 頁
    ），將所竊物品均予返還，併其犯罪之動機、目的、被害人
    所受損害及犯後態度等一切情狀，就處竊盜部分，量處有期
    徒刑肆月；就未經許可，持有空氣槍部分，量處有期徒刑參
    年，併科罰金新台幣陸萬元，罰金如易服勞役，以新台幣壹
    仟元折算壹日；合併應執行有期徒刑參年貳月，併科罰金新
    台幣陸萬元，罰金如易服勞役，以新台幣壹仟元折算壹日；
    復說明扣案之空氣槍1支（槍枝管制編號0000000000號）係
    違禁物，應依刑法第38條第1項第1款規定宣告沒收；另扣案
    之小鋼珠200顆、高壓瓦斯鋼瓶4瓶，非違禁物，故不宣告沒
    收等意旨，經核其認事用法均無不合，量刑亦稱妥適。本件
    被告之上訴意旨否認犯竊盜罪及無故持有空氣槍罪，均難認
    為有理由，均應予駁回。
據上論斷，應依刑事訴訟法第368條，判決如主文。
本案經檢察官劉靜婉到庭執行職務。
中    華    民    國    98    年    7     月    29    日
                  刑事第十六庭審判長法  官  溫耀源
                                    法  官  王敏慧
                                    法  官  許增男
以上正本證明與原本無異。
竊盜部分不得上訴。
其餘部分如不服本判決，應於收受送達後10日內向本院提出上訴
書狀，其未敘述上訴之理由者並得於提起上訴後10日內向本院補
提理由書（均須按他造當事人之人數附繕本）「切勿逕送上級法
院」。
                                    書記官  廖麗蓮
中    華    民    國    98    年    7     月    29    日
附錄：本案論罪科刑法條全文
中華民國刑法第320條第1項
（普通竊盜罪、竊佔罪）
意圖為自己或第三人不法之所有，而竊取他人之動產者，為竊盜
罪，處5年以下有期徒刑、拘役或5百元以下罰金。
槍砲彈藥刀械管制條例第8條：
未經許可，製造、販賣或運輸鋼筆槍、瓦斯槍、麻醉槍、獵槍、
空氣槍或第4條第1項第1款所定其他可發射金屬或子彈具有殺傷
力之各式槍砲者，處無期徒刑或5年以上有期徒刑，併科新臺幣1
千萬元以下罰金。
未經許可，轉讓、出租或出借前項所列槍枝者，處5年以上有期
徒刑，併科新臺幣1千萬元以下罰金。
意圖供自己或他人犯罪之用，而犯前二項之罪者，處無期徒刑或
7年以上有期徒刑，併科新臺幣1千萬元以下罰金。
未經許可，持有、寄藏或意圖販賣而陳列第1項所列槍枝者，處3
 年以上10年以下有期徒刑，併科新臺幣700萬元以下罰金。第1
 項至第3項之未遂犯罰之。


司法院資訊處製作；財團法人民間司法改革基金會備份。
